【裁判字號】    89,上易,1358
【裁判日期】    890615
【裁判案由】    贓物
【裁判全文】
臺灣高等法院刑事判決                  八十九年度上易字第一三五八號
    上  訴  人  台灣桃園地方法院檢察署檢察官
    被      告  乙○○○○
右上訴人，因被告贓物案件，不服臺灣桃園地方法院八十八年度易字第一五九四號，
中華民國八十九年二月二日第一審判決（起訴案號：臺灣桃園地方法院檢察署八十八
年度偵字第九四四六號）提起上訴，本院判決如左：
    主      文
上訴駁回。
    理      由
一、本件公訴意旨略以：被告乙○○○○於民國（以下同）八十七年十一月中旬某日
    ，在桃園縣大溪鎮義和里溪邊魚池旁，明知綽號「阿德」（按被告指證係甲○○
    ，身分證字號Ｚ000000000號）交付引擎號碼ＳＡ二五ＡＸ－二三二七
    一六號重型機車（原車牌ＡＵＤ－五二八號，改懸掛車牌ＨＸＵ－八四六號），
    係來路不明之贓車（係車主丙○○於八十七年六月一日晚上十時許，在桃園縣中
    壢市○○路某處遭不詳之人所竊），竟予以收受。嗣於八十八年六月十五日中午
    十二時十二分許，在桃園縣大溪鎮○○○路二巷一０六弄一０三號旁，為警查獲
    。因認被告涉犯刑法第三百四十九條第一項之收受贓物罪嫌。
二、按犯罪事實應依證據認定之，無證據不得推定其犯罪事實；又不能證明被告犯罪
    者，應諭知無罪之判決，刑事訴訟法第一百五十四條、第三百零一條第一項分別
    定有明文。再按認定被告有罪之事實，應憑證據，如未能發現相當之證據，或證
    據不足以證明，自不能以推測或擬制之方法，以為裁判之基礎；且認定事實所憑
    之證據，其為訴訟上之證明，須達於通常一般人均不致有懷疑，而得確信其為事
    實之程度者，始得據為有罪之認定，倘其證明尚未達到此一程度，而有合理之懷
    疑存在時，尚難為有罪之認定基礎；苟積極證據不足以為不利於被告事實之認定
    ，即應為有利被告之認定，更不必有何有利之證據，最高法院三十年上字第八一
    六號、四十年台上字第八六號、七十六年台上字第四九八六號判例分別揭有上旨
    ，足資參酌。
三、公訴人認被告涉犯前揭罪嫌，無非係以：被告竟未向不甚熟識之「阿德」索取機
    車行照查驗來源，即予收受騎乘該部贓車，顯違背社會常情，及被害人丙○○及
    贓物領據等物，資為論據。訊據被告乙○○○○固坦承於右揭時地收受「阿德」
    交付之機車，惟堅詞否認有何贓物之認知，辯稱：當時「阿德」至伊開設之漁池
    消費，卻無法付帳，「阿德」表示暫將機車質押，俟取款贖回，伊並不知該部機
    車係贓車，而予以收受，但「阿德」卻一直不來取回，伊又無法任意處分該機車
    ，直到被警查獲始知係贓車等語。
四、經查：
  (一)被告對於取得該部機車，係肇因「阿德」積欠費用未償而予暫押等情，始終供述
    如一，並無為求脫罪而反覆其詞之情，且被告案發後自行查訪得知「阿德」係甲
    ○○（六十三年八月四日出生，身分證統一編號Ｚ000000000號），並
    經原審法院調閱甲○○口卡供被告指認無訛，而該口卡照片亦與被告提出附卷之
    甲○○船員證相片相符，益徵被告指述綽號「阿德」之甲○○交付該部機車，顯
    非空穴來風虛構之詞。
  (二)證人即查獲本案之桃園縣警察局大溪分局內柵派出所吳祖杓警員於原審法院審理
    時證稱：伊在查獲前並未到過被告開設漁池，伊係在被告居住附近發現該部贓車
    ，經鄰人指證係屬被告所有，被告到案後供稱機車係「阿德」所交付，案件移送
    之後，被告曾到派出所表示「阿德」所在，但伊當時並無拘票且「阿德」非現行
    犯，故未隨同被告前往拘捕「阿德」等語（見原審法院八十九年一月二十七日審
    判筆錄），且原審法院依址傳喚、拘提甲○○未果，而無從詳查勾稽，惟依被告
    所稱取得該機車情形，均非以低價或抵債等有償方式取得該部機車，須依常理向
    「阿德」索閱行車執照辦理車籍過戶，是被告辯稱伊收受當時並不知係贓車等語
    ，亦非全然無據。又倘謂被告知悉該部機車係改懸掛其他車牌之贓車，當無在半
    年之內猶騎用該車招遙過市，並將機車停放在居住處，未稍加隱藏或遮掩而自曝
    行藏之理，是被告辯稱伊不知係贓車，在半年之內仍妥加保管等語，尚合乎情理
    。
  (三)綜上所述，被告為洗刷罪名事後自行查證「阿德」係甲○○，雖本院無法傳訊甲
    ○○加以查證贓車來源，惟在社會生活經驗上，持得贓物之合理原因非一，猶不
    能單以被害人之指述被告所收受係贓車事實，而對於其取得機車原因與過程均恝
    置不論，況被告所辯受甲○○矇蔽而收受該部機車等情，核與本案情節並無齟齬
    矛盾之處；此外，復查無其他具體事證足資證明被告涉有起訴意旨所指之贓物罪
    嫌，應認無法證明被告犯罪。因而原審法院為之無罪之判決。經核，認事用法，
    並無違誤。原審法院檢察官上訴要旨，仍認被告應負贓物罪責，非有理由，應予
    駁回。
據上論結，應依刑事訴訟法第三百六十八條，判決如主文。
本案經檢察官陳維練到庭執行職務。
中     華     民     國    八十九   年       六       月      十五      日
                             臺灣高等法院刑事第一庭
                                 審判長法  官  李  相  助
                                       法  官  蔡  光  治
                                       法  官  王  振  興
右正本證明與原本無異。
不得上訴。
                                       書記官  賴  淑  真
中     華     民     國    八十九   年       六       月      十六      日


司法院資訊處製作；財團法人民間司法改革基金會備份。
